【裁判字號】    90,訴,132
【裁判日期】    900330
【裁判案由】    違反槍砲彈藥刀械管制條例
【裁判全文】
臺灣屏東地方法院刑事判決                            九十年度訴字第一三二號
    公  訴  人  臺灣屏東地方法院檢察署檢察官
    被      告  甲○○
右被告因違反槍砲彈藥刀械管制條例案件，經檢察官提起公訴（九十年度偵字第五三
二號），本院判決如左：
    主  文
甲○○未經許可無故持有可發射子彈具有殺傷力之玩具手槍，處有期徒刑壹年貳月。
併科罰金新台幣拾萬元，罰金如易服勞役，以參佰元即新台幣玖佰元折算壹日。
扣案之改造玩具手槍壹把（槍枝管制編號：0000000000）及制式口徑９ｍ
ｍ子彈伍顆（彈底標記均為”ＡＣＰ  ９６９ｍｍ）均沒收。
    事  實
一、甲○○明知未經許可不得持有具殺傷力之手槍、子彈，竟於民國八十七年間某日
    ，未經許可，在其位於屏東市○○里○○路六十號住處，非法持有仿ＧＬＯＣＫ
    廠１７型半自動手槍製造具殺傷力之金屬玩具手槍一把，及口徑９ｍｍ制式半自
    動手槍子彈五顆（彈底標記均為”ＡＣＰ  ９６９ｍｍ”）。嗣於九十年一月十
    三日下午六時許，甲○○攜帶上開槍彈搭乘車號Ｖ四--○五二號由張德發駕駛之
    計程車，行經屏東市○○路一○三五巷巷口時，為警攔檢查獲。並扣得上開手槍
    及子彈。
二、案經屏東縣警察局里港分局報告臺灣屏東地方法院檢察署檢察官偵查起訴。
    理  由
一、訊據被告甲○○坦認有於右揭時地持有上開槍、彈之事實不諱，核與證人張德發
    於警訊時證述之情節相符，復有手槍一支及子彈五發扣案可佐。被告雖辯稱扣案
    之槍、彈是友人「寬宏」寄放，該人已於八十八年間車禍死亡云云。惟該「寬宏
    」之人既已死亡，上開槍彈是否為該人寄放，已難查證，其上開所辯，無足遽信
    。而上開扣案之手槍及子彈，經送內政部警政署刑事警察局鑑驗結果：「一、送
    鑑制式手槍壹枝（槍枝管制編號：0000000000），實係由仿ＧＬＯＣ
    Ｋ廠１７型半自動手槍製造之金屬玩具手槍更換土造金屬槍管改造而成，機械性
    能良好，可擊發適用子彈，認具殺傷力。二、送鑑子彈伍顆，認係口徑９ｍｍ制
    式半自動手槍彈（彈底標記均為”ＡＣＰ  ９６９ｍｍ”），認均具殺傷力。」
    有該局九十年二月二日刑鑑字第一○四○二號鑑驗通知書附卷可稽。事證明確，
    被告犯行堪以認定。
二、核被告所為，係犯槍砲彈藥刀械管制條例第十一條第四項之未經許可，持有可發
    射子彈具有殺傷力之槍砲罪，及同條例第十二條第四項之未經許可，持有子彈罪
    。被告以一持有行為，同時持有手槍及子彈，觸犯構成要件不相同之罪名，為想
    像競合犯，應從一重之未經許可無故持有手槍罪論處。爰審酌被告之品行、智識
    程度、犯罪動機、目的及其犯罪尚能坦認犯行之態度等一切情狀，量處如主文所
    示之刑，併科罰金新台幣十萬元，罰金部分並諭知易服勞役之折算標準。扣案之
    改造玩具手槍一把及子彈五顆均係違禁物，均應依法宣告沒收。
三、又按，保安處分係對受處分人將來之危險性所為拘束其身體、自由等之處置，以
    達教化與治療之目的，乃為刑罰之補充制度。本諸法治國家保障人權之原理及刑
    法之保護作用，其法律規定之內容，應受比例原則之規範，使保安處分之宣告與
    行為人所為行為之嚴重性、行為人所表現之危險性，及對於行為人未來行為之期
    待性相當。而保安處分中之強制工作，旨在對嚴重職業性犯罪及欠缺正確工作觀
    念，使其日後重返社會後，能適應社會生活，此觀刑法第九十條第一項及竊盜犯
    贓物犯保安處分條例第三條第一項規定，亦均係本此意旨而制定，而由法院視行
    為人之危險性格，決定應否交付強制工作，以達特別預防之目的。據此，槍砲彈
    藥刀械管制條例第十九條第一項之規定，不問行為人有無預防矯治其社會危險性
    之必要，一律宣付強制工作三年，拘束其中不具社會危險性之受處分人之身體、
    自由部分，其所採措施與所欲達成預防矯治之目的及所需程度，不合憲法第二十
    三所定之比例原則，故犯槍砲彈藥刀械管制條例第十九條第一項所定之罪，不問
    行為人有無預防矯治其社會危險性之必要，一律宣付強制工作三年之部分，與前
    開意旨不符者，應不予適用，此業據司法院大法官會議釋字第四七一號解釋甚明
    。是以犯槍砲彈藥刀械管制條例第十九條第一項之罪者，如行為人僅係偶發初犯
    ，亦無再犯之虞，也不具習慣犯、常業犯之犯罪性格者，殊無當然採保安處分中
    之強制工作以達行為人再社會化或改善行為人潛在危險性格之必要。茲查被告自
    八十七年間持有上開槍、彈期間，未以之供為犯罪使用，其行為之嚴重性及所表
    現之危險性均非重大。且被告除於八十四年間因妨害自由罪經臺灣高雄地方法院
    判處有期徒刑五月，緩刑三年外，即無觸犯他罪，有臺灣高等法院被告全國前科
    紀錄表一紙在卷可按，是亦不具潛在之危險性格，並無藉由保安處分之強制工作
    方式來達到教化與治療之目的，本案依比例原則，認被告並無依修正後之槍砲彈
    藥刀械管制條例第十九條第一項、刑法第九十條規定宣告施以強制工作之必要，
    併此敘明。
據上論結，應依刑事訴訟法第二百九十九條第一項前段、槍砲彈藥刀械管制條例第十
一條第四項、刑法第十二條第四項、刑法第十一條、第五十五條、第四十二條第二項
、第三十八條第一項第一款、罰金罰鍰提高標準條例第二條、現行法規所定貨幣單位
折算新臺幣條例第二條，判決如主文。
本案經檢察官王光傑到庭執行職務
中      華      民      國      九十      年      三    月    三十    日
                                      臺灣屏東地方法院刑事第二庭
                                          法  官  林昌義
右正本證明與原本無異。
對於本判決如有不服應於收受送達後十日內向本院提出上訴書狀上訴於台灣高等法院
高雄分院並按他造當事人之人數附具繕本。
                                          書記官  薛慧茹
中      華      民      國      九十      年     三    月    三十    日
附錄法條
槍砲彈藥刀械管制條例第十一條第四項
未經許可，持有、寄藏或意圖販賣而陳列第一項所列槍砲者，處一年以上七年以下有
期徒刑，併科新臺幣七百萬元以下罰金。
槍砲彈藥刀械管制條例第十二條第四項
未經許可，持有、寄藏或意圖販賣而陳列子彈者，處五年以下有期徒刑，
併科新台幣三百萬元以下罰金。


司法院資訊處製作；財團法人民間司法改革基金會備份。
